臺灣臺北地方法院刑事裁定
111年度聲字第1828號
聲明異議人即
受刑人配偶  涂馨鎂



受  刑  人  林秋豐





上列聲明異議人因受刑人公共危險案件，對於臺灣臺北地方檢察
署檢察官之指揮執行（111年度執字第4810號），聲明異議，本
院裁定如下：
    主  文
聲明異議駁回。
    理  由
一、聲明異議意旨詳如附件「刑事聲明異議狀（檢察官執行指揮
    不當）」所載。
二、按受刑人或其法定代理人或配偶以檢察官執行之指揮為不當
    者，得向諭知該裁判之法院聲明異議，刑事訴訟法第484條
    定有明文。所稱「檢察官執行之指揮不當」，係指檢察官有
    積極執行指揮之違法及其執行方法有不當等情形而言。次按
    犯最重本刑為5年以下有期徒刑以下之刑之罪，而受6月以下
    有期徒刑或拘役之宣告者，得以新臺幣（下同）1,000元、2
    ,000元或3,000元折算1日，易科罰金；但易科罰金，難收矯
    正之效或難以維持法秩序者，不在此限，刑法第41條第1項
    定有明文。又有期徒刑或拘役得易科罰金之案件，法院所諭
    知者，僅係易科罰金時之折算標準而已，至於是否准予易科
    罰金，仍賦予執行檢察官視個案具體情形，依前開法律規定
    而為裁量，亦即執行檢察官得考量受刑人之一切主、客觀條
    件，審酌其如不接受有期徒刑或拘役之執行，是否難達科刑
    之目的、收矯正之成效或維持法秩序等，以作為其裁量是否
    准予易科罰金之憑據，非謂受刑人受6個月以下有期徒刑或
    拘役之宣告時，執行檢察官即必然應准予易科罰金。上開法
    條所稱「難收矯正之效」及「難以維持法秩序」，均屬不確
    定法律概念，此乃立法者賦予執行者能依具體個案，考量犯
    罪所造成法秩序等公益之危害大小、施以自由刑，避免受刑
    人再犯之效果高低等因素，據以審酌得否准予易科罰金，亦
    即執行者所為關於自由刑一般預防（維持法秩序）與特別預
    防（有效矯治受刑人使其回歸社會）目的之衡平裁量，非謂
    僅因受刑人個人家庭、生活處遇值得同情即應予以准許；且
    法律賦予執行檢察官此項裁量權，僅在發生違法裁量或有裁
    量瑕疵時，法院始有介入審查之必要，如執行檢察官於執行
    處分時，已具體說明不准易科罰金之理由，且未有逾越法律
    授權、專斷等濫用權力之情事，自不得遽謂執行檢察官之執
    行指揮為不當。
三、經查：
　㈠受刑人林秋豐於民國111年2月19日酒後駕車，測得其吐氣所含酒精濃度達每公升1.15毫克，經本院以111年度交簡字第565號判決判處有期徒刑6月，如易科罰金，以1,000元折算1日確定，有前開判決及臺灣高等法院被告前案紀錄表在卷可佐。嗣該案送交臺灣臺北地方檢察署(下稱臺北地檢署)以111年度執字第4810號執行，通知受刑人應到庭執行刑罰。經其到案後於111年10月18日上午11時52分許製作筆錄，實經臺北地檢署檢察官詢問受刑人對於本件經檢察長簽核不准易科罰金有何意見，受刑人即答稱：沒有意見，我自己犯錯等語，業經本院調閱臺北地檢署111年度執字第4810號執行卷宗核閱無誤，堪以認定。又本案聲明異議人涂馨鎂為受刑人之配偶，有其個人戶籍資料附卷足憑，而聲明異議人既係就檢察官依前開判決所諭知得易科罰金之有期徒刑不准易科罰金之執行指揮，認有不當而聲明異議，依上揭規定及說明，自應由本院裁定，合先敘明。
  ㈡受刑人前於①98年7月5日酒後駕車，測得其吐氣所含酒精濃度達
    每公升1.89毫克，經本院以98年度店交簡字第497號判決判
    處罰金15萬元，並於99年6月11日執行完畢；②102年3月27日
    酒後駕車，測得其吐氣所含酒精濃度達每公升0.39毫克，經本
    院以102年度審交簡字第128號判決判處有期徒刑6月確定，
    受刑人嗣於103年3月18日以易科罰金方式執行完畢；③103年
    11月3日酒後駕車，測得其吐氣所含酒精濃度達每公升0.93毫
    克，經本院以103年度交易字第210號判決判處有期徒刑6月
    ，併科罰金3萬元確定，受刑人嗣於104年3月27日以易科罰
    金方式執行完畢等情，有該等案件之聲請簡易判決處刑書、
    判決及臺灣高等法院被告前案紀錄表在卷可按，嗣受刑人又
    於111年2月19日為本案酒後駕車犯行並經判處罪刑確定，已
    如前述。而查，本案檢察官經審核受刑人本案為第4次酒後
    駕車犯行，認不准易科罰金，有臺北地檢署聲請易科罰金案
    件審核表在卷可參，堪認檢察官係審酌受刑人之犯罪類型（
    酒後駕車）、再犯之可能性（因酒駕犯罪已達4次）等因素
    ，依職權裁量後，認受刑人非予入監，實難收矯正之效或難
    以維持法秩序，而不應准許受刑人易科罰金，且檢察官已具
    體說明不准受刑人易科罰金之理由，其對具體個案所為判斷
    ，並無逾越法律授權或專斷而違反比例原則等濫用權力之情
    事，法院自應予以尊重。
  ㈢聲明異議意旨又稱：受刑人已於本案發生後持續接受精神醫
    療治療酒癮，病情已有好轉等語。然受刑人於111年10月18
    日接受檢察官訊問時，全然未提進行酒癮治療之情事，而係
    向本院聲明異議時始為此主張，並提出其111年3月11日至醫
    院就診、住院並開始接受戒酒治療之診斷證明書為證，然受
    刑人未曾將此極具個人隱私之就醫資訊告知檢察官，自難謂
    檢察官有何裁量怠惰。況且，觀諸聲明異議人提出之診斷證
    明書，受刑人接受門診治療至111年9月7日，惟其未再提出
    治療結果為何之事證，執行檢察官既已依職權審酌受刑人本
    次再犯情狀及前案紀錄等各情，具體敘明不予易科罰金之理
    由，自難謂檢察官之執行命令有何違法或錯誤之處。　　
　㈣聲明異議意旨另稱：受刑人為家中經濟支柱，須扶養岳父一
    家人及繳納房貸，希望准予易科罰金，讓受刑人得以照顧家
    庭等語。惟查，上開受刑人家庭狀況問題，核與刑法第41條
    第1項但書規定「難收矯正之效」或「難以維持法秩序」之
    認定無涉，並非檢察官於決定是否准予易科罰金所應斟酌審
    查之法定事由，無從憑此而認檢察官之執行指揮有何不當。
  ㈤綜上，本院參酌受刑人前已有多次觸犯相同罪名之紀錄，經
    歷罰金或徒刑易科罰金之處罰猶再犯相同罪名，顯未記取教
    訓，最後2次酒駕之吐氣酒精濃度值甚至高達每公升0.93毫
    克及1.15毫克，執行檢察官認無法期待受刑人矯正其酒駕惡
    習，而不准易科罰金，並無違法或不當。從而，聲明異議人
    以上開事由指摘檢察官執行違法、不當，請求撤銷檢察官執
    行指揮命令並准予易科罰金為無理由，應予駁回。
四、依刑事訴訟法第486條，裁定如主文。
中　　華　　民　　國　 111　　年　　11　　月　　 14　 日
　　　　　　　　　刑事第十四庭  法　官　 趙書郁
上正本證明與原本無異。
如不服本裁定，應於裁定送達後5日內向本院提出抗告狀。因疫
情而遲誤不變期間，得向法院聲請回復原狀。
                                書記官   劉珈妤
中　　華　　民　　國　　111 　年　　11　　月　　15　　日